臺灣臺中地方法院刑事判決
110年度訴字第736號
公  訴  人  臺灣臺中地方檢察署檢察官
被      告  鄭瑞棋


上列被告因家庭暴力防治法之傷害案件，經檢察官提起公訴（11
0年度偵字第7565號），嗣被告於準備程序中就被訴事實為有罪
之陳述，經本院合議庭裁定由受命法官獨任進行簡式審判程序，
判決如下：
    主    文
丁○○犯傷害罪，處拘役參拾日，如易科罰金，以新臺幣壹仟元折
算壹日。
    犯罪事實
一、丁○○與乙○○為配偶，具有家庭暴力防治法第3條第1款之家庭
    成員關係，雙方因離婚及財產分配問題已多次發生爭吵，丁
    ○○與乙○○於民國110年1月6日18時許，在臺中市○○區○○路0段
    00巷0弄00號住處又因相同問題發生爭吵，丁○○心生不快，
    竟基於傷害之犯意，徒手毆打及以枕頭等物丟擲乙○○，致乙
    ○○因此受有右側顴骨及右眼下方3*3公分挫傷腫脹瘀青之傷
    害。
二、案經乙○○訴由臺中市政府警察局烏日分局報告臺灣臺中地方
    檢察署檢察官偵查起訴。
    理    由
壹、程序事項
一、按除被告所犯為死刑、無期徒刑、最輕本刑為3 年以上有期
    徒刑之罪或高等法院管轄第一審案件者外，於前條第1 項程
    序進行中，被告先就被訴事實為有罪之陳述時，審判長得告
    知被告簡式審判程序之旨，並聽取當事人、代理人、辯護人
    及輔佐人之意見後，裁定進行簡式審判程序，刑事訴訟法第
    273 條之1 第1 項定有明文。查本件被告丁○○傷害案件，被
    告於本院準備程序就被訴事實為有罪之陳述，經本院告知被
    告簡式審判程序之旨，並聽取檢察官、被告之意見後，裁定
    改依簡式審判程序進行審判。
二、按簡式審判程序之證據調查，不受第159條第1項之限制，刑
    事訴訟法第273條之2定有明文，是於行簡式審判程序之案件
    ，被告以外之人於審判外之陳述，除有其他不得作為證據之
    法定事由外，應認具有證據能力。本判決所援引被告以外之
    人於審判外之陳述，因本案採行簡式審判程序，復無其他不
    得作為證據之法定事由，依上說明，應認均具有證據能力，
    合先敘明。
三、至於卷內所存經本院引用為證據之非供述證據部分，審酌與
    本件待證事實間均具有關連性，且無證據證明係實施刑事訴
    訟程序之公務員違背法定程序所取得，亦無證據證明有何偽
    造、變造之情事，復經本院行調查證據程序，是依刑事訴訟
    法第158 條之4 之反面解釋，自應認均具有證據能力，得作
    為證據。
貳、實體事項
一、認定犯罪事實之證據及理由：　　
　　上揭犯罪事實，業據被告丁○○於警詢、偵查中及本院訊問庭
    、準備程序、審理時均坦承不諱（見偵卷第16至17、64至65
    頁，本院卷第86至87、110至111、120頁），核與證人即告
    訴人乙○○警詢、偵查中指訴相符（見偵卷第19至21、64至65
    ），並有員警職務報告、指認犯罪嫌疑人紀錄表-告訴人指
    認、臺中榮民總醫院受理家庭暴力事件驗傷診斷書、家庭暴
    力通報表、臺中市政府警察局烏日分局瑞井派出所受理各類
    案件紀錄表、受理刑事案件報案三聯單等在卷可稽（見偵卷
    第13、23至29、31至32、33、45、47頁），上開補強證據足
    以擔保被告前開任意性自白之真實性，核與事實相符，可採
    為證據，本件事證明確，被告犯行堪以認定，應依法論科。
二、論罪科刑：
  ㈠按稱家庭暴力者，指家庭成員間實施身體、精神或經濟上之
    騷擾、控制、脅迫或其他不法侵害之行為；所謂家庭暴力罪
    者，指家庭成員間故意實施家庭暴力行為而成立其他法律所
    規定之犯罪；家庭成員包括配偶，家庭暴力防治法第2 條第
    1 款、第2 款、第3 條第1 款分別定有明文。所謂身體上不
    法侵害，舉凡肢體虐待、遺棄、強迫、妨害自由等行為皆屬
    之。從而，被告與告訴人為配偶，有被告之個人戶籍資料（
    完整姓名）查詢結果乙紙附卷可參（見本院卷第11頁），具
    有家庭暴力防治法第3 條第1 款所定之家庭成員關係，被告
    故意對告訴人所為之前述傷害犯行，洵屬家庭成員間故意實
    施身體上不法侵害之行為，而為家庭暴力防治法第2 條第1 
    款所稱之家庭暴力。
  ㈡核被告所為，係犯家庭暴力防治法第2 條第2 款之家庭暴力
    罪，然因家庭暴力防治法並無罰則規定，故依刑法第277 條
    第1 項傷害罪規定論罪科刑。
　㈢爰以行為人之責任為基礎，審酌被告不思克制情緒，因故與
    告訴人而生齟齬，竟不顧夫妻情份對告訴人加以毆打成傷，
    實具有一定惡性，且告訴人陳明不願原諒被告請法院從重量
    刑等語（見本院卷第41頁）；然考量被告犯後坦承犯行，態
    度尚可，兼衡被告自述高職肄業之教育程度、已婚、無子女
    、擔任臨時工、按日計酬、每日收入新臺幣1,500元、父母
    親分別65、63歲、有幫忙扶養、經濟狀況不佳、每週會去大
    甲太子宮廟幫忙等語（見本院卷第121頁），暨其犯罪之動
    機、目的、手段等一切情狀，量處如主文所示之刑，並諭知
    易科罰金之折算標準。 
據上論斷，應依刑事訴訟法第273 之1 條第1 項、第299 條第 1
項前段，刑法第277 條第1項、第41條第1 項前段，刑法施行法
第1 條之1 第1 項，判決如主文。
本案經檢察官黃永福提起公訴，檢察官甲○○、丙○○到庭執行職務
。
中　　華　　民　　國　　110 　年　　10　　月　　13　　日
                  刑事第九庭    法  官  彭國能
以上正本證明與原本無異。
如不服本判決應於收受判決後20日內向本院提出上訴書狀，並應
敘述具體理由；其未敘述上訴理由者，應於上訴期間屆滿後20日
內向本院補提理由書（均須按他造當事人之人數附繕本）「切勿
逕送上級法院」。
告訴人或被害人如不服判決，應備理由具狀向檢察官請求上訴，
上訴期間之計算，以檢察官收受判決正本之日起算。 
                                書記官  陳宇萱
中　　華　　民　　國　　110 　年　　10　　月　　13　　日
附錄本案論罪科刑法條
中華民國刑法第277條
傷害人之身體或健康者，處 5 年以下有期徒刑、拘役或 50 萬
元以下罰金。
犯前項之罪，因而致人於死者，處無期徒刑或 7 年以上有期徒
刑；致重傷者，處 3 年以上 10 年以下有期徒刑。